臺灣高等法院臺中分院刑事判決
111年度金上訴字第1410號
上  訴  人  
即  被  告  徐健齡


上列上訴人即被告因違反洗錢防制法等案件，不服臺灣苗栗地方
法院110年度金訴字第126號中華民國111年3月29日第一審判決（
起訴案號：臺灣苗栗地方檢察署110年度偵字第6168號），提起
上訴，本院判決如下：
    主  文
上訴駁回。
    理  由
壹、審理範圍：
    按刑事訴訟法第348條第3項規定：「上訴得明示僅就判決之
    刑、沒收或保安處分一部為之。」本案係在刑事訴訟法第34
    8條於民國110年6月18日修正施行後，於111年6月16日繫屬
    本院，應適用修正後之現行刑事訴訟法第348條規定判斷上
    訴範圍。原審判決後，上訴人即被告甲○○（下稱被告）明示
    僅就量刑部分提起上訴（本院卷第11至17、102至103頁），
    對於原判決認定之犯罪事實、所犯罪名均不爭執，故依前揭
    規定意旨，本院應僅就原判決量刑妥適與否進行審理，其他
    部分則非本院之審判範圍，先此說明（本案之犯罪事實、認
    定犯罪事實所憑之證據及理由、所犯罪名，詳如附件第一審
    判決書之記載）。
貳、上訴意旨略以：原判決未敘明認定被告有特別惡性，且前罪
    之徒刑執行無成效，對於刑罰之反應力顯然薄弱之理由，即
    依累犯加重被告之刑，顯有未當；又原判決對被告所犯2罪
    之量刑均過重，定執行刑亦偏重，請將原判決撤銷，更為適
    當合法之判決等語。
參、駁回上訴之理由說明：
一、按量刑輕重，屬法院得依職權自由裁量之事項，苟其量刑已
    以行為人之責任為基礎，並斟酌刑法第57條各款所列情狀，
    在法定刑度內，酌量科刑，無偏執一端，致明顯失出失入情
    形，自不得指為不當或違法（最高法院103年度台上字第291
    、331號判決意旨參照）；且在同一犯罪事實與情節，如別
    無其他加重或減輕之原因，下級審量定之刑，亦無過重或失
    輕之不當情形，則上級審法院對下級審法院之職權行使，原
    則上應予尊重（最高法院85年度台上字第2446號判決意旨參
    照）。
二、原審審酌被告不循正途獲取財物，依指示提領詐欺取財犯罪
    所得後交付他人，製造金流斷點，對告訴人等之財產安全已
    生危害，影響社會治安、經濟秩序，當屬可議，兼衡犯罪之
    動機、目的、手段、情節、分工、遭詐騙數額，及於審理中
    坦承犯行、已與告訴人乙○○成立調解並依約履行中之態度，
    有調解紀錄表、臺灣苗栗地方法院111年度司刑移調字第23
    號調解筆錄、郵政跨行匯款申請書、轉帳交易截圖在卷可稽
    （見原審卷第65、99至100、105、111頁），暨自述高中肄
    業之智識程度、月薪約新臺幣（下同）3萬元、尚有母親需
    照顧扶養之生活狀況，與告訴人等之意見等一切情狀（見原
    審卷第41、72、80、75頁），分別量處如原審判決附表主文
    欄所示之刑，併諭知罰金如易服勞役之折算標準，再審酌犯
    行類型、次數及時間間隔等情，定其應執行有期徒刑6月，
    併科罰金15000元，並諭知罰金如易服勞役，以1000元折算1
    日之標準。經核原審並無濫用量刑權限，亦無判決理由不備
    ，或其他輕重相差懸殊等量刑有所失出或失入之違法或失當
    之處。
三、被告上訴意旨雖不服原審量刑。惟原審業已說明其審酌被告
    前因犯罪而經徒刑執行完畢後，理應產生警惕作用，能因此
    自我控管，不再觸犯有期徒刑以上之罪，卻於執行完畢後之
    初期便故意再犯本案各罪，足見被告有其特別惡性，且前罪
    之徒刑執行無成效，對於刑罰之反應力顯然薄弱等一切情節
    ，因認有必要依刑法第47條第1項規定加重其刑；又原審於
    量刑時已詳予審酌刑法第57條各款，予以綜合考量，所為量
    刑，既未逾越法律所規定之範圍，亦無濫用權限之情形，更
    無違反比例、平等原則之情形，且已為相當之恤刑，難遽謂
    原判決之量刑及所定應執行刑有何不當。至被告於本院審理
    期間雖另行給付告訴人乙○○5萬元，而完全履行對告訴人乙○○部分之調解條件，此有被告提出之交易明細表及本院公務
    電話紀錄查詢紀錄表（見本院卷第109、117頁）在卷可查，
    然被告與告訴人乙○○成立調解並依約履行中乙節業經原審列
    為量刑因素審酌，已如前述，自難認已動搖原審之量刑基礎
    。從而，被告之上訴為無理由，應予駁回。
據上論斷，應依刑事訴訟法第368條，判決如主文。
本案經檢察官劉偉誠、蔡明峰提起公訴，檢察官丁○○到庭執行職
務。
中　　華　　民　　國　　111 　年　　10　　月　　11　　日
            刑事第三庭  審判長法  官  楊  真  明
                              法  官  邱  顯  祥
                              法  官  李  明  鴻
以上正本證明與原本無異。     
如不服本判決應於收受送達後二十日內向本院提出上訴書狀，其
未敘述上訴之理由者，並得於提起上訴後二十日內向本院補提理
由書（均須按他造當事人之人數附繕本）「切勿逕送上級法院」
。因疫情而遲誤不變期間，得向法院聲請回復原狀。         
                              書記官  陳  慈  傳   
　　　　　　　　　　　　　　　 
中　　華　　民　　國　　111 　年　　10　　月　　11　　日

【附件】
臺灣苗栗地方法院刑事判決
110年度金訴字第126號
公　訴　人　臺灣苗栗地方檢察署檢察官
被　　　告　甲○○　
　　　　　　　　　　
　　　　　　　　　　
選任辯護人　李添興律師
上列被告因違反洗錢防制法等案件，經檢察官提起公訴（110年
度偵字第6168號），被告於本院準備程序進行中就被訴事實為有
罪之陳述，經本院告知簡式審判程序之旨，並聽取當事人、辯護
人之意見後，本院合議庭裁定由受命法官獨任進行簡式審判程序
，判決如下：
    主    文
甲○○犯如附表主文欄所示之罪，各處如附表主文欄所示之刑及沒
收。應執行有期徒刑陸月，併科罰金新臺幣壹萬伍仟元，罰金如
易服勞役，以新臺幣壹仟元折算壹日。
    犯罪事實及理由
一、本案犯罪事實、證據名稱均引用起訴書之記載（如附件），
    並更正、補充及增列如下：
  ㈠犯罪事實欄一第17行至第18行之「嗣『小胖』……犯意聯絡，」
    應更正為「由『小胖』（無證據證明為兒童或少年）」。
  ㈡犯罪事實欄㈠第6行、㈡第5行至第6行之「並將贓款交與『小胖
    』」後均應補充「，以此方式掩飾詐欺取財犯罪所得之去向
    」。
  ㈢證據名稱增列「被告甲○○於審理中之自白、第二分局育才派
    出所職務報告、受（處）理案件證明單、受理各類案件紀錄
    表、內政部警政署反詐騙諮詢專線紀錄表、受理詐騙帳戶通
    報警示簡便格式表、存摺內頁影本、匯款申請書代收入傳票
    、跨行匯款回單」。
二、論罪科刑
  ㈠核被告所為，均係犯刑法第339條第1項之詐欺取財罪、洗錢
    防制法第14條第1項之一般洗錢罪。
  ㈡被告與真實姓名、年籍不詳，綽號「小胖」之成年男子間，
    有犯意聯絡及行為分擔，為共同正犯。
  ㈢被告以一行為同時觸犯詐欺取財罪及一般洗錢罪，應依刑法
    第55條想像競合犯規定，從一重以一般洗錢罪論處。又被告
    所犯2次一般洗錢罪間，告訴人丙○○、乙○○之人別不同，犯
    意各別，行為互殊，應予分論併罰。
　㈣被告前因殺人未遂案件，經本院以101年度訴字第646號判決
    判處有期徒刑6年5月確定，入監執行後於民國106年6月30日
    假釋，至108年9月9日期滿未經撤銷而以已執行論乙節，有
    臺灣高等法院被告前案紀錄表在卷可稽，其於受徒刑執行完
    畢後5年以內故意再犯本案有期徒刑以上之各罪，均為累犯
    。本院依司法院釋字第775號解釋意旨，審酌被告前因犯罪
    而經徒刑執行完畢後，理應產生警惕作用，能因此自我控管
    ，不再觸犯有期徒刑以上之罪，卻於執行完畢後之初期便故
    意再犯本案各罪，足見被告有其特別惡性，且前罪之徒刑執
    行無成效，對於刑罰之反應力顯然薄弱等一切情節，認皆有
    必要應依刑法第47條第1項規定加重其刑。
  ㈤被告於審判中自白犯一般洗錢罪，爰依洗錢防制法第16條第2
    項規定減輕其刑，並依法先加後減之。
  ㈥爰以行為人之責任為基礎，審酌被告不循正途獲取財物，依
    指示提領詐欺取財犯罪所得後交付他人，製造金流斷點，對
    告訴人等之財產安全已生危害，影響社會治安、經濟秩序，
    當屬可議，兼衡犯罪之動機、目的、手段、情節、分工、遭
    詐騙數額，及於審理中坦承犯行、已與告訴人乙○○成立調解
    並依約履行中之態度，有調解紀錄表、本院111年度司刑移
    調字第23號調解筆錄、郵政跨行匯款申請書、轉帳交易截圖
    在卷可稽（見本院卷第65頁、第99頁至第100頁、第105頁、
    第111頁），暨自述高中肄業之智識程度、職機上盒安裝、
    月薪約新臺幣（下同）3萬元、尚有母親需照顧扶養之生活
    狀況，與告訴人等之意見等一切情狀（見本院卷第41頁、第
    72頁、第80頁、第75頁），分別量處如附表主文欄所示之刑
    ，併諭知罰金如易服勞役之折算標準，再審酌犯行類型、次
    數及時間間隔等情，定其應執行之刑及罰金如易服勞役之折
    算標準，以示懲儆。
三、沒收
　㈠如起訴書犯罪事實欄㈠所示告訴人丙○○部分犯罪所得1,500元
    （見臺灣苗栗地方檢察署110年度偵字第6168號第32頁、第1
    21頁），未據扣案，應依刑法第38條之1第1項前段、第3項
    規定，諭知沒收，並於全部或一部不能沒收或不宜執行沒收
    時，追徵其價額。
  ㈡如起訴書犯罪事實欄㈡所示告訴人乙○○部分犯罪所得1,500元
    ，固未扣案，惟被告已賠償告訴人乙○○5萬元，有上開匯款
    申請書、轉帳交易截圖在卷可稽，顯逾此部分犯罪所得，倘
    再予宣告追徵價額，有過苛之虞，爰依刑法第38條之2第2項
    規定，不予宣告追徵價額。　
  ㈢犯第14條之罪，其所移轉、變更、掩飾、隱匿、收受、取得
    、持有、使用之財物或財產上利益，沒收之，洗錢防制法第
    18條第1項前段定有明文。宣告前二條之沒收或追徵，有過
    苛之虞者，得不宣告或酌減之；本法總則於其他法律有沒收
    之規定者，亦適用之，刑法第38條之2第2項及第11條前段分
    別定有明文。雖洗錢防制法對於沒收未制定過苛調節規定，
    惟因沒收實際上屬於干預財產權之處分，仍應遵守比例原則
    ，是於沒收存有過苛之虞之情形時，本應使法官依個案情節
    認定後得不宣告沒收或酌減之，以資衡平。查本案詐得款項
    實已由「小胖」取走，倘對被告宣告沒收全數所掩飾財物，
    實有過苛之虞，故本院認無庸對被告宣告沒收，併此敘明。
四、依刑事訴訟法第273條之1第1項、第299條第1項前段、第310
    條之2、第454條第1項、第2項，洗錢防制法第14條第1項、
    第16條第2項，刑法第11條前段、第28條、第339條第1項、
    第55條、第47條第1項、第42條第3項、第51條第5款、第7款
    、第38條之1第1項前段、第3項，刑法施行法第1條之1第1項
    ，判決如主文。
五、如不服本判決，自判決送達之日起20日內，得提起上訴。
本案經檢察官劉偉誠、蔡明峰提起公訴，檢察官蕭慶賢到庭執行
職務。
中　　華　　民　　國　　111 　年　　3 　　月　　29　　日
                  刑事第二庭    法  官  魏正杰
以上正本證明與原本無異。　　　　　　　　　　　　　　　　如不服本判決應於收受判決後20日內向本院提出上訴書狀，並應敘述具體理由。其未敘述上訴理由者，應於上訴期間屆滿後20日內向本院補提理由書(均須按他造當事人之人數附繕本)「切勿逕送上級法院」。告訴人或被害人如對本判決不服者，應具備理由請求檢察官上訴，其上訴期間之計算係以檢察官收受判決正本之日期為準。　　　　　　　　　　　　　　　　　　　　　　　　　　　　　　　　　　　    　書記官　巫  穎
中　　華　　民　　國　　111 　年　　3 　　月　　29　　日

附錄論罪科刑法條：
洗錢防制法第14條
有第二條各款所列洗錢行為者，處7年以下有期徒刑，併科新臺
幣5百萬元以下罰金。
前項之未遂犯罰之。
前二項情形，不得科以超過其特定犯罪所定最重本刑之刑。
中華民國刑法第339條
意圖為自己或第三人不法之所有，以詐術使人將本人或第三人之
物交付者，處5年以下有期徒刑、拘役或科或併科50萬元以下罰
金。
以前項方法得財產上不法之利益或使第三人得之者，亦同。
前二項之未遂犯罰之。

附表：
編號 犯罪事實 主文欄 1 告訴人丙○○部分（起訴書犯罪事實欄㈠） 甲○○共同犯洗錢防制法第十四條第一項之一般洗錢罪，累犯，處有期徒刑肆月，併科罰金新臺幣壹萬元，罰金如易服勞役，以新臺幣壹仟元折算壹日。 未扣案犯罪所得新臺幣壹仟伍佰元沒收，於全部或一部不能沒收或不宜執行沒收時，追徵其價額。 2 告訴人乙○○部分（起訴書犯罪事實欄㈡） 甲○○共同犯洗錢防制法第十四條第一項之一般洗錢罪，累犯，處有期徒刑參月，併科罰金新臺幣壹萬元，罰金如易服勞役，以新臺幣壹仟元折算壹日。 

（原審判決）附件
臺灣苗栗地方檢察署檢察官起訴書
                                     110年度偵字第6168號
　　被　　　告　甲○○　
　　　　　　　　　　　　
　　　　　　　　　　　　
上列被告因詐欺案件，已經偵查終結，認應提起公訴，茲將犯罪
事實及證據並所犯法條分敘如下：
　　　　犯罪事實
一、甲○○前因殺人未遂案件，經法院判處有期徒刑6年5月確定，
    於民國106年6月30日假釋交付保護管束出監，保護管束於10
    8年9月9日期滿，其假釋未經撤銷，未執行之刑，以已執行
    論。詎其仍未悔改，預見隱匿真實身分之陌生人提供相當金
    額之報酬，要求其出面代為前往自動櫃員機提款，交付指定
    之人，依一般社會生活之通常經驗，將成為他人詐欺計畫中
    負責取得詐欺所得款項之人即車手，竟仍不違背其本意，共
    同意圖為自己不法之所有，基於詐欺取財及洗錢之不確定故
    意（無證據證明甲○○知悉本案詐欺取財正犯已達3人以上）
    ，與真實姓名年籍均不詳之「小胖」形成犯意聯絡，以不詳
    通訊軟體與「小胖」聯繫，於110年5月6日前某日，在不詳
    地點，領取臺北富邦商業銀行帳戶（帳號：000－0000000000
    0000號、戶名：蕭妤蓁，下稱「蕭妤蓁富邦帳戶」）之金融
    提款卡(下稱富邦提款卡）、及中華郵政金融帳戶（帳號：0
    00-00000000000000號金融帳戶、戶名：利宸賢，下稱「利
    宸賢郵局帳戶」）之金融提款卡（下稱郵局提款卡），嗣「
    小胖」與該詐欺集團成員共同基於意圖為自己不法所有之犯
    意聯絡，為下列行為：
  ㈠以網路通訊軟體，向丙○○佯稱：辦理貸款需支付相關手續費
    及財力證明，貸款問題需委任律師等語，致丙○○陷於錯誤，
    於110年5月6日下午2時37分許，匯款新臺幣（下同）144,00
    0元至「蕭妤蓁富邦帳戶」內，由「小胖」指示甲○○持富邦
    提款卡於附表編號1所示之時、地，提領如附表編號1所示之
    金額後，並將贓款交與「小胖」，獲得報酬1,500元。
  ㈡以網路通訊軟體，假冒吳嘉展名義向乙○○佯稱：投資法拍屋
    需錢周轉等語，致乙○○陷於錯誤，於110年5月17日下午4時2
    分許，匯款150,000元至「利宸賢郵局帳戶」內，由「小胖
    」指示甲○○持郵局提款卡於附表編號2所示之時、地，提領
    如附表編號2所示之金額後，並將贓款交與「小胖」，獲得
    報酬1,500元。嗣丙○○及乙○○發現遭詐騙，報警處理，經警
    循線查獲上情。
二、案經丙○○、乙○○訴由臺中市政府警察局第二分局報告偵辦。
　　　　證據並所犯法條
一、證據清單及待證事實：
編號 證據名稱 待證事實 1 被告甲○○於警詢及偵訊之供述 坦承依「小胖」指示提領款項之客觀事實，惟否認有何詐欺及洗錢之犯意，辯稱乃受「小胖」以收取博奕款項所矇騙，惟堅不提供「小胖」之年籍資料或對話紀錄供檢警調查之事實。 2 證人即告訴人丙○○、乙○○於警詢之供述 其等遭詐騙集團詐騙匯款之事實。 3 被害人帳戶明細及車手提領時間一覽表、165熱點提領明細、內政部警政署反詐騙諮詢專線紀錄表、金融機構聯防機制通報單、金融帳戶交易明細資料、告訴人乙○○提供之LINE對話紀錄、監視器畫面翻拍擷取照片 全部犯罪事實。 
二、核被告甲○○所為，係犯刑法第339條第1項之詐欺取財罪嫌及
    洗錢防制法第14條第1項之一般洗錢罪嫌（報告意旨誤載為
    刑法第339條之2）。被告僅曾與「小胖」聯繫，則其主觀上
    犯意聯絡之對象僅「小胖」1人，且依卷附證據資料，亦查
    無第三人共同犯本案詐欺取財之情形，而被告於接獲「小胖
    」之指示後，前往提款並交付前來收款之「小胖」，以遂行
    最終取財犯行，依上開犯罪整體過程觀察，被告與「小胖」
    具有詐欺取財犯行之行為分擔、犯意聯絡，為共同正犯。被
    告以一行為犯上開二罪，請論以想像競合犯從一重之一般洗
    錢罪處斷。被告有如事實欄所載之論罪科刑及執行紀錄，有
    刑案資料查註紀錄表1份在卷可稽，其於受有期徒刑執行完
    畢後，5年內故意再犯本案有期徒刑以上之罪，為累犯，請
    參照大法官會議釋字第775號解釋意旨，審酌是否依刑法第4
    7條第1項規定加重其刑。且被告自承因收取贓款而分得報酬
    ，故請就其犯罪所得，依刑法第38條之1第1項、第3項規定
    宣告沒收之，於全部或一部不能沒收或不宜執行沒收時，追徵
    其價額。
三、依刑事訴訟法第251條第1項提起公訴。
　　此　致
臺灣苗栗地方法院
中　　華　　民　　國　 110　　年　　11　　月　　10　　日
  　　　　　　　　　　　　檢　察　官　劉偉誠　
                          檢　察　官　蔡明峰
本件證明與原本無異
中　　華　　民　　國　 110　　年　　11　　月　　18　　日
                          書  記  官   江椿杰
所犯法條　　
中華民國刑法第339條第1項
意圖為自己或第三人不法之所有，以詐術使人將本人或第三人之
物交付者，處 5 年以下有期徒刑、拘役或科或併科 50 萬元以
下罰金。
洗錢防制法第14條第1項
有第二條各款所列洗錢行為者，處 7 年以下有期徒刑，併科新
臺幣 5 百萬元以下罰金。
前項之未遂犯罰之。
前二項情形，不得科以超過其特定犯罪所定最重本刑之刑。

附表：
編號 提領日期 提領時間 提領地點 提領金額 1 110年5月6日 下午2時53分許 臺中市○區○○○街0號(統一超商-合作門市) 20,000元   下午2時54分許  20,000元   下午3時2分許 臺中市○區○○路000號(統一超商-進合門市) 20,000元   下午3時3分許  20,000元   下午3時15分許 臺中市○區○○路0段00號(統一超商-雙行門市) 20,000元   下午3時36分許 臺中市○區○○街00號(統一超商-一中門市) 20,000元   下午3時39分許 臺中市○區○○街00號(臺中水利會) 20,000元   下午3時47分許  3,000元 2 110年5月17日 下午4時17分許 臺中市○區○○街000號(全家超商-臺中一中街店) 20,000元   下午4時18分許  20,000元   下午4時22分許 臺中市○區○○街00號(臺中水利會) 20,000元   下午4時22分許  20,000元   下午4時24分許  20,000元   下午4時24分許  20,000元   下午4時28分許 臺中市○區○○街00○0號一樓(全家超商-臺中一中漾店) 20,000元   下午4時39分許 臺中市○區○○路○段000號(臺中育才郵局) 10,000元